臺灣高雄地方法院刑事判決
111年度審智訴字第1號
公  訴  人  臺灣高雄地方檢察署檢察官
被      告  陳怡卉



選任辯護人  顏宏斌律師
上列被告因詐欺等案件，經檢察官提起公訴（110年度偵字第140
52號），因被告於準備程序進行中就被訴事實為有罪之陳述，經
本院裁定改依簡式審判程序審理，判決如下：
    主  文
陳怡卉犯如附表二各編號所示之罪，各處如附表二各編號主文欄
所示之刑。應執行有期徒刑壹年捌月。緩刑參年，並應於本判決
確定之翌日起壹年內，向公庫支付新臺幣拾伍萬元。
扣案如附表二編號1至10、附表三編號1至6、11至13所示之物，
均沒收。
    事  實
一、陳怡明知附表一所示註冊/審定號之商標，係如附表一所示
    之商標權人依法向我國經濟部智慧財產局申請註冊登記而取
    得商標權之註冊商標，並指定使用於如附表一所示「專用範
    圍」欄所示之商品，且均仍在商標專用期間（註冊/審定號
    、專用期限、範圍，均詳如附表一所示），任何人未經商標
    權人之同意或授權，不得為行銷目的，於同一或類似商品上
    ，使用相同或近似於前揭註冊商標之名稱、圖樣，亦不得販
    賣、意圖販賣而持有。詎陳怡竟意圖為自己不法之所有，
    基於以網際網路對公眾散布行詐欺取財，及透過網路販賣侵
    害商標權商品之犯意，先於不詳時間、以不詳價格購得具有
    相同或近似前揭附表一等商標圖樣之侵害商標權商品後，自
    民國107年4月間起（起訴書記載106年年初，應予更正）至
    同年12月7日為警查獲止，在其位於高雄市○鎮區○○街000號
    住處，利用電腦設備連線上網，以「kuas_channel」、「小
    瓜頻道」帳號登入Instagram（下稱IG），在其IG頁面上公
    開刊登如附表二各編號所示侵害上揭商標權商品照片及販售
    訊息，並於頁面上註明佯稱「所有商品均保證100%正品，商
    品來源來自於香奈兒原廠或日本公司合作的銷售管道」等不
    實內容，以取信上網瀏覽之不特定消費者，致附表二各編號
    之被害人均陷於錯誤，而於附表二各編號之「購買時間」，
    以附表二各編號所示之價格購入該等侵害商標權商品，並匯
    入陳怡卉所指定之帳戶，陳怡因而取得附表二各編號所示
    之款項。
二、嗣如附表二編號1之被害人林芷均取得如附表二編號1所示之
    CHANEL（下稱「香奈兒」）商標耳環1對後，察覺有異而報
    警處理，經警送請鑑定確認係侵害商標權商品後，警方再於
    107年12月7日，持臺灣高雄地方法院核發之搜索票前往高雄
    市○鎮區○○街000號、高雄市○鎮區○○○路000號執行搜索，扣
    得如附表三之物品（其中編號1至6、11商品經鑑定為侵害商
    標權商品，惟非本案附表二被告所販賣之侵害商標權商品）
    ，復經如附表二編號2至10所示之被害人提出渠等向陳怡卉
    購得如附表二編號2至10「購買之侵害商標權商標物品」欄
    所示之物予警扣案，因而查悉上情。
    理  由
一、上揭犯罪事實，業據被告陳怡於本院於警詢、偵查供述在
    卷及於本院審理時坦承不諱，核與證人即被害人林芷均、蔡
    欣妤、葉若樺、陸思彤、王韻涵、江儀婷、胡子亭、陳麗君
    、劉曉均於警詢之證述（見警卷第161至164、183至186、20
    2至205、221至224、249至252、270至273、284至288、304
    至308、340至345頁），及證人即被害人楊雅婷之書面陳述
    （警卷第330頁）相符，並有林芷均交給警方扣押之香奈兒
    商標耳環1對之照片（警卷第165頁）、香港商薈萃商標協會
    有限公司108年8月23日鑑定證明書、市值估價表（警卷第17
    2、173頁）、林芷均與「kuas_channel」對話紀錄、寄送單
    據（警卷第174至181頁）、蔡欣妤交給警方扣押之香奈兒商
    標唇膏包1件之照片（警卷第187頁）、香港商薈萃商標協會
    有限公司108年8月23日鑑定證明書、市值估價表（警卷第19
    4、195頁）、蔡欣妤與「kuas_channel」對話紀錄（警卷第
    196至200頁）、葉若樺交給警方扣押之香奈兒商標戒指1件
    之照片（警卷第206頁）、香港商薈萃商標協會有限公司108
    年8月23日鑑定證明書、市值估價表（警卷第215、216頁）
    、葉若樺與「kuas_channel」對話紀錄、存摺影本（警卷第
    217至219頁）、陸思彤交給警方扣押之香奈兒商標包包1件
    之照片（警卷第225頁）、香港商薈萃商標協會有限公司108
    年8月23日鑑定證明書、市值估價表（警卷第232、233頁）
    、陸思彤與「kuas_channel」對話紀錄（警卷第236至247頁
    ）、王韻涵交給警方扣押之香奈兒商標鞋子1雙之照片（警
    卷第253頁）、香港商薈萃商標協會有限公司108年8月23日
    鑑定證明書、市值估價表（警卷第260、261頁）、王韻涵與
    「kuas_channel」對話紀錄、宅配通寄貨單據、轉帳紀錄（
    警卷第263至268頁）、江儀婷交給警方扣押之香奈兒商標皮
    夾1件之照片（警卷第274頁）、香港商薈萃商標協會有限公
    司108年8月23日鑑定證明書、市值估價表（警卷第281、282
    頁）、內政部警政署保安警察第二總隊刑事警察大隊偵一隊
    扣押筆錄、扣押物品目錄表、胡子亭交給警方扣押之香奈兒
    商標皮包1件之照片（警卷第289至294頁）、香港商薈萃商
    標協會有限公司108年8月23日鑑定證明書、市值估價表（警
    卷第301、302頁）、內政部警政署保安警察第二總隊刑事警
    察大隊偵一隊扣押筆錄、扣押物品目錄表、陳麗君交給警方
    扣押之香奈兒商標皮夾1件之照片（警卷第310至315頁）、
    香港商薈萃商標協會有限公司108年8月23日鑑定證明書、市
    值估價表（警卷第322、323頁）、陳麗君與「kuas_channel
    」對話紀錄（警卷第324、325頁）、楊雅婷交給警方扣押之
    香奈兒商標耳夾1對、手鍊1條之照片（警卷第329頁）、香
    港商薈萃商標協會有限公司108年8月23日鑑定證明書、市值
    估價表（警卷第337、338頁）、內政部警政署保安警察第二
    總隊刑事警察大隊偵二隊扣押筆錄、扣押物品目錄表、劉曉
    均交給警方扣押之香奈兒商標皮包1件、耳環1對之照片（警
    卷第346至351頁）、香港商薈萃商標協會有限公司108年8月
    23日鑑定證明書、市值估價表（警卷第359、360頁）、劉曉
    均與「kuas_channel」對話紀錄（警卷第361至369頁）、內
    政部警政署保安警察第二總隊刑事警察大隊偵一隊搜索扣押
    筆錄、扣押物品目錄表、扣押物品清單（警卷第20至25、28
    至33頁；偵卷第27至35頁）、香港商薈萃商標協會有限公司
    108年8月22日函（警卷第76至78頁）、香港商薈萃商標協會
    有限公司108年8月23日鑑定證明書（警卷第86至88頁）、貞
    觀法律事務所鑑定報告書（警卷第89頁）、經濟部智慧財產
    局商標資料檢索服務查詢表（警卷第83至85頁）、搜索現場
    、扣案物及扣案筆電客戶資料照片（警卷第34至43頁）等件
    在卷可稽，足認被告前揭任意性自白與事實相符，應堪採為
    本案認定事實之依據。從而，本案事證明確，被告上開犯行
    堪予認定，應依法論科。
二、論罪科刑：
  ㈠被告於其IG頁面上刊登內容：「所有商品均保證100%正品，
    商品來源來自於香奈兒原廠或日本公司合作的銷售管道」等
    語，依一般社會交易上之習慣，即有以此擔保所販售之商品
    為真品之用意，考量網路交易無法直接接觸商品之特性，被
    告除販賣侵害商標權之商品外，尚積極擔保商品真正，消費
    者於選購商品時，即可能因此誤認被告所販售者為真品而加
    以選購，堪認被告之目的係在網際網路上以上開不實訊息，
    對不特定之消費者施用詐術，以致於選購時陷於錯誤，誤認
    上開侵害商標權商品係真品加以選購，進而交付財物。
  ㈡是核被告如事實欄一附表二各編號所為，均係犯商標法第97
    條後段之透過網路方式販賣侵害商標權商品罪及刑法第339
    條之4第1項第3款之以網際網路對公眾散布而犯詐欺取財罪
    。其意圖販賣而陳列、持有侵害商標權商品之低度行為，應
    為販賣之高度行為所吸收，不另論罪。被告就附表二編號9
    、10所示同一被害人陸續購買侵害商標權商品部分，可認被
    告係於延續之時間以同一詐術方式騙取被害人之信任而購買
    侵害商標權商品及接續交付財物，此部分各行為間之獨立性
    較為薄弱，應認屬接續犯，而以一行為評價之。被告就事實
    欄一附表二各編號所為，分別係以一販賣行為同時觸犯以網
    際網路對公眾散布而犯詐欺取財罪，及透過網路方式販賣侵
    害商標權商品罪，為想像競合犯，應依刑法第55條規定，各
    從一重之以網際網路對公眾散布而犯詐欺取財罪處斷。又被
    告就事實欄一附表二編號1至10部分所犯之10罪，犯意各別
    ，行為互殊，應予分論併罰。
  ㈢按犯罪之情狀顯可憫恕，認科以最低度刑仍嫌過重者，得酌
    量減輕其刑，刑法第59條定有明文。該條所謂「犯罪之情狀
    」，與同法第57條規定科刑時應審酌之一切情狀，並非有截
    然不同之領域，於裁判上酌減其刑時，應就犯罪一切情狀，
    包括第57條所列舉之十款事項，予以全盤考量，審酌其犯罪
    有無可憫恕之事由，如有何特殊之原因與環境等等，在客觀
    上足以引起一般同情，以及宣告法定低度刑，是否猶嫌過重
    ，以為判斷。查被告所犯刑法第339條之4第1項第3款之以網
    際網路對公眾散布而犯詐欺取財罪，其法定刑為1年以上7年
    以下有期徒刑，然同為以網際網路對公眾散布而詐欺取財者
    ，其動機、目的不一，犯罪之手段亦未必盡同，犯罪所生之
    危險或損害程度自屬有異，法律科處此類犯罪，所設之法定
    最低本刑卻屬相同，且縱量處最低法定刑，仍無從依法易科
    罰金或易服社會勞動，不可謂不重。衡諸被告於本案犯罪手
    法係以自己所經營之IG頁面，在網路散布不實訊息而實行詐
    欺取財犯行，並無與他人組織犯罪集團、多層次分工之情形
    ，其主觀惡性及犯罪情節較之詐騙集團透過多人詳細、縝密
    之組織分工，而利用網際網路向社會大眾廣泛、反覆散布詐
    騙訊息引人上當，獲取鉅額利益等具相當計畫性、組織性甚
    或國際性跨國犯罪，輕重儼然有別，本院因認依其等上開犯
    罪情節與最輕本刑1年以上有期徒刑之以網際網路對公眾散
    布而犯詐欺取財罪相較，實有情輕法重之憾，客觀上以一般
    國民生活經驗法則為檢驗，當足以引起一般人之同情，非無
    堪值憫恕之處，倘仍遽處以法定最低刑度之刑，猶嫌過重，
    爰就被告所犯附表二各編號所示之以網際網路對公眾散布而
    犯詐欺取財罪，各依刑法第59條規定減輕其刑。
  ㈣爰以行為人之責任為基礎，審酌商標具有辨識商品來源功用
    ，權利人須經過相當時間並投入大量資金於商品行銷及品質
    改良，始使該商標具有代表一定品質效果，被告為貪圖小利
    ，竟透過網際網路刊登不實之販售資訊，在網路上販賣侵害
    商標權之商品，此舉非但造成商標權人蒙受銷售損失，亦使
    民眾對商品價值判斷形成混淆，令商標權人合法商品之信譽
    與品質受質疑，進而使國家國際形象受損。惟念被告已坦承
    犯行，且積極返還附表二各被害人之財產損害，此有本院公
    務電話紀錄、退款轉帳明細（單據）、存摺影本、匯款申請
    書、被害人偵訊、警詢筆錄在卷可參，犯後態度良好，兼衡
    其素行良好、本件犯罪手段、情節、所生危害、智識程度、
    家庭生活、經濟狀況等一切具體情狀（涉被告個人隱私，均
    詳卷），分別量處如附表二各編號主文欄所示之刑，並本於
    罪責相當性之要求，在刑罰內、外部性界限範圍內，就本案
    整體犯罪之非難評價、各行為彼此間之偶發性、各行為所侵
    害法益之專屬性或同一性予以綜合判斷，暨斟酌被告犯罪行
    為之不法與罪責程度、對渠等施以矯正之必要性，爰依法酌
    定被告之應執行刑如主文所示，以資懲儆。
  ㈤緩刑之宣告：
　　被告前未曾因故意犯罪而受有期徒刑以上刑之宣告，此有臺
    灣高等法院被告前案紀錄表附卷可稽，其已坦承犯行，復已
    與附表二各被害人均達成和解，並已返還詐得款項，已如前
    述，被告迄今雖未能與商標權人瑞士商香奈兒股份有限公司
    達成民事和解，然核其主因為上揭商標權人無調解意願，有
    台灣薈萃商標有限公司111年3月1日薈台字第0193420111030
    1號函1份在卷可憑，足見其惡性非重，本院認被告經此刑之
    宣告應已知所警惕，致力彌補其所造成之損害，而可認有真
    心悔過，信無再犯之虞，本院認前開所宣告之刑以暫不執行
    為適當，爰依刑法第74條第1 項第1 款之規定，併予宣告緩
    刑3年，另為使被告知所戒慎，認除前開緩刑宣告外，另有
    賦予被告相當程度負擔之必要，爰併依刑法第74條第2 項第
    4 款規定，命被告應於本判決確定之翌日起1 年內，向公庫
    支付15萬元，用啟自新，並觀後效。
三、沒收與否之認定：
　㈠侵害商標權商品：
　　本件扣案如附表二編號1至10所示各被害人因受騙而購入之
    「侵害商標權物品」及員警前往搜索扣得如附表三編號1至6
    、11所示之物，均係侵害商標權之物品，不問屬於犯人與否
    ，均應依商標法第98條之規定宣告沒收。
　㈡犯罪所用之物：
　　扣案如附表三編號12、13之物品，為被告所有供本案犯罪所
    用之物，業據其供述明確，爰依刑法第38條第2 項前段規定
    宣告沒收。至附表三編號14之存摺，雖為被告所有且係供被
    告犯罪所用之物，然該物品價值低微，欠缺刑法上重要性，
    而無沒收或追徵之必要，爰依刑法第38條之2 第2 項規定，
    不予宣告沒收或追徵；附表三編號15之存摺，雖係供被告犯
    罪所用之物，然屬被告母親洪碧霞所有，非被告所有，爰不
    予宣告沒收。
　㈢犯罪所得：
　　被告已與附表二各編號所示之被害人和解並賠償完畢，參酌
    刑法第38條之1 第5 項優先保障被害人因犯罪所生之求償權
    之立法意旨，並衡以附表二各編號所示之被害人之求償權已
    獲滿足，若再予宣告沒收，則有違比例原則，而有過苛之虞
    ，爰依刑法第38條之2 第2 項規定，不予宣告沒收或追徵。
  ㈣其餘扣案物：
　1.附表三編號7至10所示之物，卷內並無證據足認係侵害商標
    權之物品，均不予宣告沒收。
　2.附表三編號16之現金5,000元，尚無積極證據認與被告本次
    犯行有關，爰不予宣告沒收。
據上論斷，應依刑事訴訟法第273 條之1 第1 項、第299 條第1
項前段，判決如主文。
本案經檢察官伍振文提起公訴，檢察官范文欽到庭執行職務。　
中　　華　　民　　國　　111 　年　　11　　月　　2 　　日
                  刑事第五庭    法　官  丁亦慧
以上正本證明與原本無異。
如不服本判決應於收受判決後20日內向本院提出上訴書狀，並應
敘述具體理由。其未敘述上訴理由者，應於上訴期間屆滿後20日
內向本院補提理由書(均須按他造當事人之人數附繕本)「切勿逕
送上級法院」。
中　　華　　民　　國　　111 　年　　11　　月　　2 　　日
                                書記官  盧重逸
附錄本判決所引法條：
中華民國刑法第339條之4
犯第339 條詐欺罪而有下列情形之一者，處1 年以上7 年以下有
期徒刑，得併科1 百萬元以下罰金：
一、冒用政府機關或公務員名義犯之。
二、三人以上共同犯之。
三、以廣播電視、電子通訊、網際網路或其他媒體等傳播工具，
    對公眾散布而犯之。前項之未遂犯罰之。

商標法第97條
明知他人所為之前二條商品而販賣，或意圖販賣而持有、陳列、
輸出或輸入者，處1年以下有期徒刑、拘役或科或併科新臺幣5萬
元以下罰金；透過電子媒體或網路方式為之者，亦同。
　　　　　　　　　　　　　　　　
附表一
編號 註冊/審定號 申請人/商標權人 商標專用期限 專用範圍 是否提告 1 00000000 瑞士商香奈兒股份有限公司 112年12月31日 各種書包、手提箱袋、皮夾等 未提告 2 00000000 瑞士商香奈兒股份有限公司 117年3月31日 耳環、戒指 未提告 3 00000000 瑞士商香奈兒股份有限公司 113年1月15日 各種靴鞋 未提告 4 00000000 瑞士商香奈兒股份有限公司 117年4月30日 鐘錶及其組件（起訴書記載「手錶」，已更正，見警卷第83頁） 未提告 

附表二
編號 被害人 購買日期 （出處） 購買之侵害商標權商品 （皆已扣案） 數量 價格 （單位：新臺幣） 主文欄 1 林芷均 107年9月28日 仿冒chanel（下稱「香奈兒」）耳環 1件 12800元 陳怡卉以網際網路對公眾散布而犯詐欺取財罪，處有期徒刑柒月。 2 蔡欣妤 107年5月2日 仿冒香奈兒皮包 1件 28000元 陳怡卉以網際網路對公眾散布而犯詐欺取財罪，處有期徒刑捌月。 3 葉若樺 107年4月18日 仿冒香奈兒戒指 1件 15800元 陳怡卉以網際網路對公眾散布而犯詐欺取財罪，處有期徒刑柒月。 4 陸思彤 107年8月21日 仿冒香奈兒化妝包 1件 95000元 陳怡卉以網際網路對公眾散布而犯詐欺取財罪，處有期徒刑玖月。 5 王韻涵 107年8月19日 仿冒香奈兒鞋子 1雙 18800元 陳怡卉以網際網路對公眾散布而犯詐欺取財罪，處有期徒刑柒月。 6 江儀婷 107年10月2日 仿冒香奈兒皮夾 1件 15000元 陳怡卉以網際網路對公眾散布而犯詐欺取財罪，處有期徒刑柒月。 7 胡子亭 107年9月間 仿冒香奈兒皮包 1件 95000元 陳怡卉以網際網路對公眾散布而犯詐欺取財罪，處有期徒刑玖月。 8 陳麗君 107年10月20日 仿冒香奈兒皮夾 1件 19000元 陳怡卉以網際網路對公眾散布而犯詐欺取財罪，處有期徒刑柒月。 9 楊雅婷 107年9月20日  仿冒香奈兒耳環 1副 9900元 陳怡卉以網際網路對公眾散布而犯詐欺取財罪，處有期徒刑捌月。    仿冒香奈兒手鍊 1條 12800元  10 劉曉均 107年6月12日 仿冒香奈兒皮包 1件 55000元  陳怡卉以網際網路對公眾散布而犯詐欺取財罪，處有期徒刑玖月。    仿冒香奈兒耳環 1件 9900元  

附表三
編號 扣案商品名稱 數量 備註 1 仿冒香奈兒皮包 5件 侵害商標權物品 2 仿冒香奈兒皮夾 1件 侵害商標權物品 3 仿冒香奈兒化妝包 1件 侵害商標權物品 4 仿冒香奈兒名片夾 1件 侵害商標權物品 5 仿冒香奈兒手錶 1只 侵害商標權物品 6 仿冒香奈兒鞋子 4雙 侵害商標權物品 7 疑似仿冒香奈兒鞋子 4雙 不予鑑定 8 疑似仿冒香奈兒包款 2個 不予鑑定 9 疑似仿冒香奈兒緞帶 21個 不予鑑定 10 疑似仿冒HERMES手錶 2件 無可疑之處可資確認為侵害商標權物品 11 仿冒香奈兒皮包 6件 侵害商標權物品 12 蘋果筆記型電腦（含電源線） 1個 被告所有供本案所用 13 IPHONE手機 （序號000000000000000） 1支  14 陳怡卉之中華郵政儲金簿存摺 1本  15 陳怡卉母親洪碧霞之元大銀行儲金簿 2本 非被告所有，本案所用 16 現金 5000元 與本案無關